臺北高等行政法院判決
　　　　　　　　　　　　　　　　　　95年度訴字第02170 號
　　　　　　　　　　　　　　　.
原　　　告　甲○○
訴訟代理人　林耕州（會計師）住臺北市中山區○○○路2號4樓
　　　　　　　　　　　　　　1.
被　　　告　財政部臺北市國稅局
代　表　人　許虞哲（局長）
訴訟代理人　乙○○
上列當事人間因所得稅法事件，原告不服財政部中華民國95年5
月4日台財訴字第09500164290號訴願決定（案號：第00000000號
），提起行政訴訟，本院判決如下：
    主  文
原告之訴駁回。
訴訟費用由原告負擔。
    事  實
一、事實概要：本件原告於民國（下同）90年度為奧華科技股份
    有限公司（原名樂聚堂股份有限公司，下稱奧華公司）負責
    人，該公司於90年4月、5月間向國外營利事業AOZORA Enter
    tainment Co., Ltd.,（營業場所位於韓國）購買電腦線上
    軟體，簽訂授權契約，並於當年度支付價款計新臺幣（下同
    ）22,539,700元，原告未依行為時所得稅法第88條規定扣取
    稅款4,507, 940元（計算式：22,539,700×20%=4,507, 940
    ）及依同法第92條第2 項規定繳納，經被告查獲，乃於93年
    10月19日財北國稅大安綜所字第0930040005號函令原告於93
    年12月10日前補繳應扣未扣之稅款4,507,940 元及於同年12
    月20日前填具扣繳憑單檢具已繳納之繳款書辦理扣繳憑單申
    報手續，惟原告未於期限內補繳上開應扣未扣稅款及補辦扣
    繳憑單申報手續，被告乃對原告處以按應扣未扣稅額4,507,
    940 元3 倍計算之罰鍰共13,523,820元。原告不服，申請復
    查，經被告94年12月30日財北國稅法字第0940216789號復查
    決定書（下稱原處分）駁回，原告猶有未服，提起訴願亦遭
    決定駁回，遂提起本件行政訴訟。
二、兩造聲明：
（一）原告聲明：
  １、訴願決定及原處分均撤銷。
  ２、訴訟費用由被告負擔。
（二）被告聲明：
  １、駁回原告之訴。
  ２、訴訟費用由原告負擔。
三、兩造之爭點：
（一）原告主張之理由：
  １、扣繳稅款部分：
   （1）按「前條各類所得稅款，其扣繳及納稅義務人如左：…
        二、薪資、利息、租金、佣金、權利金、執行業務報酬
        、競技競賽或機會中獎獎金或給與、退休金、資遺費、
        退職金、離職金、終身俸、非屬保險給付之養老金及給
        付在中華民國境內無固定營業場所或營業代理人之國外
        營利事業之所得，其扣繳義務人為機關、團體之責應扣
        繳單位主管、事業負責人及執行業務者；…。」為所得
        稅法第89條第1項第2款所明定。在88年2月9日公布修正
        條文中之立法理由為將易造成機關內部糾爭及困擾之第
        12項第2 款「…團體之主辦會計人員」改為「…團體之
        責應扣繳單位主管」，而所得稅法對扣繳義務人之規定
        會造成機關內部紛爭及困擾，就是因為本條文的制訂違
        反權責相符的衡平原理。
   （2）所謂營利事業，依所得稅法第11條第2 項規定是指「公
        營、私營或公私合營，以營利為目的，具備營業牌號或
        場所之獨資、合夥、公司及其他組織方式之工、商、農
        、林、漁、牧、礦、冶等營利事業」。營利事業既以追
        求利潤極大化為目的，而從事經濟活動，則因給付所得
        而發生扣繳義務，仍肇因於營利事業為追求利潤之目的
        之故，職是，從事營利活動因而給付所得者為營利事業
        ，僅因營利事業多非自然人，須藉由自然人行為代表營
        利事業行為，負責人所為之行為仍屬營利事業之行為，
        法律效果仍歸屬於營利事業本身，並非歸屬於其負責人
        。立法者於依所得稅法第7條第4項即明文揭示：「本法
        稱扣繳義務人，係指依本法規定，應自付與納稅義務人
        之給付中扣繳所得稅款之人。」易言之，扣繳義務人，
        應指有權決定自付與納稅義務人之給付中扣繳所得稅款
        之人。然於私法上，所得之給付名義人為私人團體或事
        業，非營利事業負責人，前者為法人或非法人團體，後
        者，則為自然人，依法為個別之權利主體，各自享有不
        同之權利能力。然因法人或非法人團體，未能自為行為
        ，須以代表人行為視為法人或非法人團體之行為。準此
        ，營利事業負責人於給付應扣繳之所得時，所為之行為
        非營利事業負責人本身之行為，係私人團體或事業本身
        之行為。所謂應自付與納稅義務人之給付中扣繳所得稅
        款之人，應為私人團體或事業，而非營利事業負責人。
        對照前項規定可知，扣繳義務人訂定之原意，乃由營利
        事業之經營得利者負擔扣繳義務而由事業負責人代為執
        行方為正途。因為獨資及合夥事業之事業負責人本身即
        是經營成果的分享者，由其負擔扣繳義務，符合「所得
        與給付」的對等關係，執行業務者亦然。然就股份有限
        公司組織之營利事業而言，股份有限公司的經營者為董
        事會，但經營成果的分享者為股東，二者不可混為一談
        ，因之，公司負責人不必然是經營成果的分享者，由負
        責人而非由股份有限公司負擔扣繳責任，不符所得與給
        付相對等原理。職是，立法者將非居於給付所得之樞紐
        地位者，亦非應自付與納稅義務人所得之名義人，課予
        扣繳義務，將與事物本質無實質內在關聯者，互相結合
        ，實為立法之嚴重瑕疪，應屬違憲。
   （3）依現行公司法第202 條規定，公司業務之執行，除本法
        或章程規定應由股東會決議之事項外，均應由董事會決
        議行之。而董事會係由全體董事所組成為股份有限公司
        必備、常設之集體執行業務機關。其權限之行使以會議
        方式行之，惟因其是意思決定機關，非屬代表機關，其
        決議須透過代表機關之董事長行之，故公司內部業務決
        定與執行，應為董事會，非董事長。依現行公司法第20
        8 條第3 項規定：「董事長對內為股東會、董事會及常
        務董事會主席，對外代表公司。…」董事長於公司內部
        僅為董事會之主席，雖董事會決議須透過代表機關之董
        事長行之，然非謂董事長為公司內部業務決定機關，準
        此，扣繳事務之執行機關為董事會，非董事長。職是，
        所得稅法規定以事業負責人（關於股份有限公司通常以
        董事長視為負責人），於股份有限公司情形，實有與公
        司組織與功能本質不符之處。且董事長與公司間之法律
        關係為委任關係，倘委任關係有終止或解除情事，董事
        長即當然解除職務，易言之，即不具備董事長資格，即
        不得執行其法定、章定或董事會決議之職務。又，倘於
        委任關係消滅後，公司原有依法不為扣繳之情事，該董
        事長即無權指揮公司補行扣繳程序，本件即屬此一情形
        ，然而依法竟應以「自己財產提供擔保」，負補繳與處
        罰之責任，且為無限清償責任，對董事長個人，可謂不
        可承受之重。
   （4）就整個扣繳程序所得稅法第92條第1項有完整規定：「
        第88條各類所得稅款之扣繳義務人，應於每月10日前將
        上一月內所扣稅款向國庫繳清，並於每年一月底前將上
        一年內扣繳各納稅義務人之稅款數額，開具扣繳憑單，
        彙報該管稽徵機關查核；並應於2 月10日前將扣繳憑單
        填發納稅義務人。…」因此，如屬薪資所得者，應填具
        「薪資所得扣繳稅額繳款書」，薪資所得以外之各項所
        得如租賃、利息、權利金、股利或盈餘，執行業務報酬
        、競技競賽及機會中獎獎金、退職所得及其他所得則須
        填具各類所得扣繳稅額繳款書，於每月10日前透過金融
        機構向國庫繳清稅款；該二繳款書右上角依財政部制定
        之格式須填寫扣繳單位資料（統一編號、名稱、地址及
        扣繳義務人），另每年一月底前將開具之「扣繳憑單」
        ，依財政部制定之格式中，左下角亦有扣繳單位資料（
        名稱、地址及扣繳義務人），彙報稽徵機關查核時須另
        填具「各類所得扣繳及免扣繳憑單申報書」該申報書右
        上角亦有扣繳單位資料（統一編號、名稱、地址及扣繳
        義務人），另外，該申報書於申報同時須由扣繳單位及
        扣繳義務人簽章做為申報依據。另現行在每年一月前彙
        報各類所得，財政部均採簡政便民原則，要求營利事業
        以網路申報，依檢附之綜合所得稅各類所得網路申報回
        執聯，表格中可明顯看出，依所得稅法92條明文規定是
        扣繳義務人申報責任的資料，其中並無一欄須填寫扣繳
        義務人資料，但是，如果不將扣繳單位的統一編號及名
        稱、地址等資料完整填寫，這份申報資料在網路傳輸過
        程中會因資料不全而被拒絕受理，且被視為未依期限填
        報並按所得稅法第114 條加以處罰。又，依財政部74年
        10月29日台財稅第24073 號函釋「扣繳義務人應扣未扣
        或短扣稅款，在未經檢舉或調查前，依據稅捐稽徵法第
        48條之1 規定自動補扣並補繳所扣稅款時，免加徵滯納
        金，但應自該稅捐原繳納期限截止之次日起至補繳之日
        止，依規定加計利息一併徵收。」準此，主管機關在薪
        資及各類所得扣繳稅款繳款書右下角另設「扣繳單位自
        動補報蓋章欄」，這又突顯出一個問題，自動補報補繳
        依規定是扣繳義務人負責，依法應由扣繳義務人（依原
        告解釋應為個人）蓋章，但實務上的做法是，凡遇到有
        自動補報補繳案件，要加蓋的是俗稱營利事業大小章，
        即營利事業（公司組織則為公司章）及負責人的印章。
        則稅務行政上扣繳義務人到底是誰？是個人亦或扣繳單
        位？這種作為是否有違依法行政呢？依所得稅法規定，
        扣繳義務人是事業負責人，但為何在整個扣繳流程及填
        寫表格中，卻另加「扣繳單位」一詞；然而，遍查所得
        稅法卻未對扣繳單位一詞加以明確定義，因此，被告在
        執行上面臨窘境，在依規定處罰時，援引所得稅法規定
        ，但在涉及扣繳、納稅、申報及填發扣繳稅額及扣繳憑
        單時，卻又不依法行政，自行創設所得稅法沒有的「扣
        繳單位」一詞並予引用，令人有本末倒置之感。
   （5）本件扣繳主體是財政部認定的扣繳單位，為股份有限公
        司本身，蓋因其工作非僅止於扣繳而已，依所得稅法第
        92條規定，每月10日前應繳清稅款，每年一月前，填寫
        扣繳憑單及彙報各類所得，每一項在實務上都涉及會計
        及稅務專業，均是由營利事業會計部門代為作業，以本
        件言，連購買國外軟體支付權利金要扣繳稅款，公司會
        計部門及年度簽證的會計師之專業都未能適時發現，直
        到負責人離職時，被人檢舉方發覺有此疏漏，可見事業
        負責人個人不足以有足夠稅法專業從頭到尾包辦整個扣
        繳作業，故對扣繳業務僅只於掛名而已，卻需負完全的
        法律責任，莫說負責人無力代墊扣繳稅款，即有能力亦
        恐代墊後追討無門，因為原任職公司定稱所得稅法定義
        之扣繳義務人為個人，而要求免除負擔義務。被告在對
        扣繳事務執行與處罰上做法不一，更突顯將整個扣繳義
        務人歸責於個人的謬誤。
  ２、罰鍰部分：
   （1）被告於93年10月21日來函要求補繳、補報扣繳憑單，原
        告未予理會，係因稅法規定不合理，其次是要求補繳扣
        繳稅額4,507,940 元，遠非個人資力可以負擔外，且原
        告早已自奧華公司離職，亦非負責人，縱有能力代墊扣
        繳稅款，依被告規範之申報流程，若無奧華公司之配合
        ，亦無法補報扣繳憑單，以原告目前所處之身分（已非
        公司負責人），有何立場要求奧華公司配合？因此，依
        所得稅法第114 條第1款處3倍之罰鍰，實在不是不作為
        ，而是無法作為。蓋扣繳義務人僅為行政機關為稽徵便
        利，因法律規定負有義務，按規定扣留給付納稅義務人
        一定比率之金額後，向稅捐稽徵機關繳納並申報之。稅
        捐債務人仍係受有所得之納稅義務人，且為主債務人，
        不應使扣繳義務人（非主債務人）負如同納稅義務人相
        同的責任或相同之處罰。職是，扣繳義務人雖應扣未扣
        或短扣，及未扣或短扣稅額，不等於納稅義務人未為申
        報或短報該項所得所生之逃漏稅額。惟所得稅法第114
        條第1 款，竟規定得處以應扣未扣或短扣稅額之罰鍰，
        將與事件無關及處罰目的無關之考慮，以未扣或短扣稅
        額，作為處罰計算罰鍰數額之基數，實有不當。
   （2）再者，扣留與繳納義務，係屬行為義務，而非公法上金
        錢給付義務，僅係扣繳義務人將所扣留之稅款移交予稅
        捐機關，並非扣繳義務人對於國家負有給付應扣繳稅額
        債務，立法者仍視納稅義務人為應扣繳稅額之債務人，
        從而，立法者以未扣或短扣稅稅，作為處罰計算罰鍰數
        額之基數，與事件之本質不相關，且導致扣繳義務人（
        非稅捐債務人）負如同納稅義務人相同的責任或相同之
        處罰並不公平。現行法上對於扣繳義務人之處罰，皆依
        扣繳稅額或應扣未扣或短扣稅額之一定比例處罰，且罰
        鍰無上限之規定，顯然牴觸司法院釋字327 號解釋，而
        違反比例原則。且扣繳義務為行為義務，非金錢給付義
        務，以扣繳稅額或應扣未扣或短扣稅額作為母數，顯將
        與事物本質不相關之事項，列入考慮，亦屬不當。
  ３、綜之，現行法上關於扣繳義務人之處罰，逾越憲法上之原
      理原則，對扣繳義務人而言，並不公平。至於違反扣繳義
      務人之處罰，原告以為因扣繳義務不具有對價性，扣繳義
      務人非嫻熟稅法之人，負此一無償之義務，復課予其過重
      之責任與過高之注意義務，將導致扣繳義務人負過重之義
      務，逾越社會所忍受之範疇，違反「負擔平等」原則。且
      課予過高之注意義務，無助於督促其履行義務之期待可能
      性，故基於應採最小侵害手段之必要性原則考量，應以扣
      繳義務人具有故意或重大過失為限。本件原告均無上述情
      況發生，故應予免罰，以維原告權益。
（二）被告主張之理由：
  １、扣繳稅款部分：
   （1）按「本法稱中華民國來源所得，係指左列各項所得：…
        十一、在中華民國境內取得之其他收益。」、「納稅義
        務人有左列各類所得者，應由扣繳義務人於給付時，依
        規定之扣繳率或扣繳辦法，扣取稅款，並依第92條規定
        繳納之：…二、機關、團體、事業或執行業務者所給付
        之薪資、利息、租金、佣金、權利金、競技、競賽或機
        會中獎之獎金或給與、退休金、資遣費、退職金、離職
        金、終身俸、非屬保險給付之養老金、執行業務者之報
        酬，及給付在中華民國境內無固定營業場所及營業代理
        人之國外營利事業之所得。」、「前條各類所得稅款，
        其扣繳義務人及納稅義務人如左：…二、薪資、利息、
        租金、佣金、權利金、執行業務報酬、競技、競賽或機
        會中獎獎金或給與、退休金、資遣費、退職金、離職金
        、終身俸、非屬保險給付之養老金，及給付在中華民國
        境內無固定營業場所或營業代理人之國外營利事業之所
        得，其扣繳義務人為機關、團體之責應扣繳單位主管、
        事業負責人及執行業務者；納稅義務人為取得所得者。
        」、「第88條各類所得稅款之扣繳義務人，應於每月10
        日前將上一月內所扣稅款向國庫繳清…。非中華民國境
        內居住之個人，或在中華民國境內無固定營業場所之營
        利事業，有第88條規定各類所得時，扣繳義務人應於代
        扣稅款之日起10日內，將所扣稅款向國庫繳清，並開具
        扣繳憑單，向該管稽徵機關申報核驗。」「扣繳義務人
        如有左列情事之一者，分別依各該款規定處罰：一、未
        依第88條規定扣繳稅款者，除限期責令補繳應扣未扣或
        短扣之稅款及補報扣繳憑單外…。」分別為所得稅法第
        8條第11款、第88條第1項第2款、第89條第1項第2 款、
        第92條及第114條第1款前段所明定。
   （2）經查給付在中華民國境內無固定營業場所或營業代理人
        之國外營利事業之所得，所得稅法第88條第1項第2款規
        定，應由扣繳義務人於給付時，依規定扣取稅款並繳納
        之；而所謂扣繳義務人，亦經同法第89條第1項第2款明
        定為機關、團體之責應扣繳單位主管、事業負責人及執
        行業務者。本件原告90年度為奧華公司之負責人，揆諸
        上揭規定之說明，即為法律明定之扣繳義務人，對於該
        公司於90年間購買國外電腦線上軟體，給付價款計22,5
        39,700元，核屬給付所得稅法第8 條第11款規定之在中
        華民國境內取得之其他收益性質，自應由扣繳義務人（
        即原告）於給付時依同法第88條規定按給付額百分之20
        扣取所得稅款，並依同法第92條第2 項規定於給付日之
        日起10日內，將所扣稅款向國庫繳清，並開具扣繳憑單
        ，向該管稽徵機關申報核驗，惟其未依規定辦理，是被
        告依據同法第114 條第1 款規定，限期責令原告補繳應
        扣未扣之稅款4,507,940 元（計算式：22,539,700×20
        %=4,507,940 ），並無不合。原告執詞主張扣繳主體應
        為營利事業，對負責人個人，課予扣繳義務，有違規定
        等語，顯係誤解法令，不足採據。
  ２、罰鍰部分：
   （1）按「扣繳義務人如有左列情事之一者，分別依各該款規
        定處罰：一、扣繳義務人未依第88條規定扣繳稅款者，
        除限期責令補繳應扣未扣或短扣之稅款及補報扣繳憑單
        外，並按應扣未扣或短扣之稅額處1 倍之罰鍰；其未於
        限期內補繳應扣未扣或短扣之稅款，或不按實補報扣繳
        憑單者，應按應扣未扣或短扣之稅額處3 倍之罰鍰。」
        為所得稅法第114條第1款所明定。
   （2）本件扣繳義務人依法即為原告，對於該公司於90年間購
        買國外電腦線上軟體，給付價款計22,539,700元，未依
        所得稅法第88條規定按給付額百分之20扣取稅款並依同
        法第92條第2 項規定繳納，致短扣繳稅額4,507,940 元
        ，案經被告查獲，違章事證明確，業如前述，被告依同
        法第114條第1款規定，責令原告於93年12月10日前補繳
        應扣未扣稅款4,507,940 元，並於繳納期限過後10日內
        至被告所屬大安分局補報扣繳憑單，此有原處分卷附被
        告所屬大安分局93年10月19日財北國稅大安綜所字第09
        30040005號通知函及93年10月28日送達回執影本可稽；
        惟原告未於期限內補繳前述應扣未扣稅款及補報扣繳憑
        單，被告乃依同法第114 條第1 款後段規定，按應扣未
        扣之稅額處3 倍之罰鍰13,523,820元（計算式：4,507,
        940 ×3=13,523,820），揆諸首揭規定，亦無不合。
　　理  由
一、本件被告代表人於訴訟進行中由張盛和變更為許虞哲，茲據
    被告現任代表人依法具狀向本院聲明承受訴訟，核無不合，
    應予准許。
二、原告起訴主張：營利事業因給付所得而發生扣繳義務，肇因
    於營利事業為追求利潤之目的之故，從事營利活動給付所得
    者為營利事業，負責人所為之行為乃營利事業之行為，法律
    效果仍歸屬於營利事業本身，並非歸屬於其負責人。又所得
    稅法第7條第4項所謂應自付與納稅義務人之給付中扣繳所得
    稅款之人，應為私人團體或事業，而非營利事業負責人。況
    依財政部制定之各類所得扣繳及免扣繳憑單申報書格式中，
    有扣繳單位資料（名稱、地址及扣繳義務人）、申報時須由
    扣繳單位及扣繳義務人簽章，是扣繳主體應是扣繳單位，原
    告就被告於93年10月21日來函要求補繳、補報扣繳憑單未予
    理會，主因稅法規定不合理，次因被告要求補繳扣繳稅額4,
    507,940 元，非個人資力可以負擔外，且原告早已自奧華公
    司離職，亦非負責人，縱有能力代墊扣繳稅款，依被告規範
    之申報流程，若無奧華公司之配合，亦無法補報扣繳憑單，
    故原告並非不依所得稅法第114 條第1 款作為，而是無法作
    為，現行法上關於扣繳義務人之處罰規定課予過高之注意義
    務，無助於督促其履行義務之期待可能性，故基於應採最小
    侵害手段之必要性原則考量，應以扣繳義務人具有故意或重
    大過失為限。而扣留與繳納義務係屬行為義務，非公法上金
    錢給付義務，立法者以未扣或短扣稅稅作為處罰計算罰鍰數
    額之基數與事件之本質不相關，且導致扣繳義務人負如同納
    稅義務人相同的責任或相同之處罰並不公平，又立法者將非
    居於給付所得之樞紐地位非應自付與納稅義務人所得之名義
    人，課予扣繳義務，將與事物本質無實質內在關聯者互相結
    合，實為立法之嚴重瑕疪，應屬違憲。原處分依扣繳稅額或
    應扣未扣稅額之一定比例處罰，且罰鍰無上限之規定，顯然
    牴觸司法院釋字327 號解釋、違反比例原則、負擔平等原則
    ，原告應予免罰，為此，依行政訴訟法第4 條第1 項規定提
    起本件行政訴訟，求為判決如訴之聲明所示云云。
三、被告則以：本件原告90年度為奧華公司之負責人，為所得稅
    法第89條第1項第2款規定之扣繳義務人，於該公司於90年間
    購買國外電腦線上軟體給付價款計22,539,700元時，自應按
    給付額百分之20扣取所得稅款，並依同法第92條第2 項規定
    於給付日之日起10日內，將所扣稅款向國庫繳清，並開具扣
    繳憑單，向該管稽徵機關申報核驗，惟其未依規定辦理，是
    被告依據同法第114 條第1 款規定，限期責令原告補繳應扣
    未扣之稅款4,507,940 元，於93年12月10日前補繳應扣未扣
    稅款4,507,940 元，並於繳納期限過後10日內補報扣繳憑單
    ，並無不合。嗣原告未於期限內補繳系爭應扣未扣稅款及補
    報扣繳憑單，被告乃依同法第114 條第1 款後段規定，按應
    扣未扣之稅額處3 倍之罰鍰13,523,820元，並無不合。原告
    執詞主張扣繳主體應為營利事業，對負責人個人課予扣繳義
    務違憲云云，顯係誤解法令等語，資為抗辯。
四、經查，本件如事實概要欄所述之事實，為兩造所不爭執，且
    有契約書（授權同意書）、奧華公司給付貨款工作底稿、徵
    銷明細檔查詢、補繳各類所得扣繳稅額繳款書、被告所屬大
    安分局93年10月19日財北國稅大安綜所字第0930040005號函
    暨收件回執、原處分、扣繳檢查報告表等件附原處分卷可稽
    ，堪信為真實。至於兩造爭執原處分得否以原告為相對人命
    其補繳應扣未扣之稅款4,507,940 元、補辦扣繳憑單申報手
    續及裁罰等項，本院判斷如下：
（一）按「本法稱中華民國來源所得，係指左列各項所得…十一
      、在中華民國境內取得之其他收益。」、「納稅義務人有
      左列各類所得者，應由扣繳義務人於給付時，依規定之扣
      繳率或扣繳辦法，扣取稅款，並依第92條規定繳納之：…
      二、機關、團體、事業或執行業務者所給付之薪資、利息
      、租金、佣金、權利金、競技、競賽或機會中獎之獎金或
      給與、退休金、資遣費、退職金、離職金、終身俸、非屬
      保險給付之養老金、執行業務者之報酬，及給付在中華民
      國境內無固定營業場所及營業代理人之國外營利事業之所
      得。」、「前條各類所得稅款，其扣繳義務人及納稅義務
      人如左：…二、薪資、利息、租金、佣金、權利金、執行
      業務報酬、競技、競賽或機會中獎獎金或給與，及給付在
      中華民國境內無固定營業場所或營業代理人之國外營利事
      業之所得，其扣繳義務人為機關、團體之責應扣繳單位主
      管、事業負責人及執行業務者；納稅義務人為取得所得者
      。」、「非中華民國境內居住之個人，或在中華民國境內
      無固定營業場所之營利事業，有第88條規定各類所得時，
      扣繳義務人應於代扣稅款之日起10日內，將所扣稅款向國
      庫繳清，並開具扣繳憑單，向該管稽徵機關申報核驗。」
      、「扣繳義務人如有左列情事之一者，分別依各該款規定
      處罰：一、扣繳義務人未依第88條規定扣繳稅款者，除限
      期責令補繳應扣未扣或短扣之稅款及補報扣繳憑單外，並
      按應扣未扣或短扣之稅額處1 倍之罰鍰；其未於限期內補
      繳應扣未扣或短扣之稅款，或不按實補報扣繳憑單者，應
      按應扣未扣或短扣之稅額處3 倍之罰鍰…。」分別為行為
      時所得稅法第8 條第11款、第88條第1 項第2 款、第89條
      第1項 第2 款、第92條第2 項及第114 條第1 款所明定。
（二）經查，本件原告於90年 4、5 月間向國外營利事業AOZORA
      Entertainment Co., Ltd.,（營業場所位於韓國）購買國
      外電腦線上軟體，當年度支付契約價款22,539,700元，原
      告於90年度為奧華公司負責人等情，已如前述，揆諸前揭
      規定，奧華公司給付AOZORA Entertainment Co., Ltd.,
      契約價款22,539,700元屬所得稅法第88條第1項第2款規定
      所稱「在中華民國境內無固定營業場所及營業代理人之國
      外營利事業之所得」，故原告依同法第89條第1 項第2 款
      為奧華公司給付在中華民國境內無固定營業場所或營業代
      理人之國外營利事國外營利事業之所得之扣繳義務人甚明
      。至於薪資或各類所得扣繳稅額繳款書、各類所得扣繳及
      免扣繳憑單申報書、各類所得扣繳及免扣繳憑單為稅務歸
      戶管理固有扣繳義務人所隸屬之營利事業之統一編號、名
      稱、地址之記載，惟此與扣繳義務人之認定無涉，此觀諸
      上開申報書明列「扣繳義務人」，而上開扣繳憑單第1 聯
      收據（報核）聯亦交扣繳義務人收執作為納稅憑證或申報
      交稽徵機關據以登錄歸戶（卷附第33-36 頁之薪資/ 各類
      所得扣繳稅額繳款書、各類所得扣繳及免扣繳憑單申報書
      、各類所得扣繳及免扣繳憑單參照）益明。原告主張應自
      付與納稅義務人之給付中扣繳所得稅款之人，應為私人團
      體或事業，即財政部認定的扣繳單位（即股份有限公司本
      身），而非營利事業負責人云云，核與前揭規定不符，尚
      無可取。
（三）次查，原告與奧華公司間系爭授權契約，係原告代表奧華
      公司締約，雙方於契約中約明契約價款為含稅價格一節，
      有原告與AOZORA Entertain ment Co.,Ltd.,90 年4 月25
      日契約書第8 條及EXHIBTA （附款）中第7 條、90年5 月
      2 日契約書第8 條及EXHIBTA （附款）中第7 條、90年10
      月20日契約書之EXHIBTA （附款）第7 條、第8 條、90年
      11月27日契約書之EXHIBTA （附款）中第5 條、第6 條附
      原處分卷可參，據此原告就系爭交易價款係含稅價格，奧
      華公司於給付訴外人AOZORA Enter tainment Co.,Ltd.,
      價款時應扣除稅款後為之一事知之甚詳，是原告於交易、
      付款之際應注意能注意而未注意，竟疏未依法扣繳AOZORA
      Enter tainment Co.,Ltd.,應納稅款，縱非故意，亦難謂
      無過失，依法自應受罰。次依所得稅法第92條第2 項規定
      「非中華民國境內居住之個人，或在中華民國境內無固定
      營業場所之營利事業，有第88條規定各類所得時，扣繳義
      務人應於代扣稅款之日起10日內，將所扣稅款向國庫繳清
      ，並開具扣繳憑單，向該管稽徵機關申報核驗。」可知，
      負有將在中華民國境內無固定營業場所之營利事業關於第
      88條規定各類所得之扣稅款向國庫繳清及開具扣繳憑單向
      該管稽徵機關申報之義務者為扣繳義務人。是原告訴稱事
      業負責人不足以有足夠稅法專業包辦整個扣繳作業，對扣
      繳業務僅止於掛名，本件裁罰應以具有故意或重大過失者
      為限，又其無資力負擔稅額，且已自奧華公司離職，無法
      補報扣繳憑單，不應受罰云云，亦無可採。從而，被告依
      所得稅法第114 條之規定限期命原告（扣繳義務人）補繳
      應扣未扣或短扣之稅款及補報扣繳憑單，並於原告未依限
      補繳應扣未扣之稅款及補報扣繳憑單後，按應扣未扣或短
      扣之稅額對之裁處3 倍之罰鍰13,523,820（計算式：4,50
      7, 940×3=13, 523,820 ），於法並無不合。另被告依原
      告上開違章事實，據以適用法令，而其所適用之所得稅法
      第114 條第1 款後段規定於構成要件實現時僅賦予單一之
      法律效果，是被告既無裁量餘地，自與比例原則無涉。至
      於立法機關於立法有無將與事物本質無實質內在關聯者結
      合之瑕疪，尚非被告所得審酌；又所得稅法有關扣繳規定
      之設，旨在加強課稅資料之蒐集，以求課稅公平，而就違
      反同法第88條規定扣繳稅款義務者，同法第114 條已分就
      扣繳義務人是否經限期補繳應扣未扣或短扣之稅款及補報
      扣繳憑單、是否於限期內補繳應扣未扣或短扣之稅款，或
      不按實補報扣繳憑單等情，分別訂定不同之裁罰倍數，非
      無裁罰上限，核無悖於司法院釋字327 號解釋、憲法比例
      原則、負擔平等原則之情事，原告就此所述，亦無足取，
      併此敘明。
五、綜上所述，原處分認事用法並無違誤，訴願決定遞予維持，
    亦無不合，原告徒執前詞，訴請撤銷訴願決定及原處分，為
    無理由，應予駁回。
六、本件事證已臻明確，兩造其餘攻擊、防禦方法，經核與判決
    之結果不生影響，無庸逐一論述，併予敘明。
七、據上論結，本件原告之訴為無理由，爰依行政訴訟法第98條
    第3項前段，判決如主文。
中　　華　　民　　國　　96　　年　　1 　　月　　24　　日
                         第一庭審判長法  官　王立杰
                                     法  官　楊莉莉
                                     法  官　周玫芳
上為正本係照原本作成。
如不服本判決，應於送達後20日內，向本院提出上訴狀並表明上
訴理由，如於本判決宣示後送達前提起上訴者，應於判決送達後
20日內補提上訴理由書（須按他造人數附繕本）。
中　　華　　民　　國　　96　　年　1 　　月    　24    日
             　　　　　　          　書記官  何閣梅
